臺灣高等法院臺中分院刑事判決　　　　 97年度上訴字第819號
上　訴　人　臺灣臺中地方法院檢察署檢察官
被　　　告　乙○○
　　　　　　　　　　（現另案羈押於臺灣苗栗看守所）
上列上訴人因被告毒品危害防制條例案件，不服臺灣臺中地方法
院96年度訴字第 3128號中華民國97年1月30日第一審判決（起訴
案號：臺灣臺中地方法院檢察署96年度毒偵字第3874號），提起
上訴，本院判決如下：
    主  文
原判決撤銷。
乙○○施用第一級毒品，累犯，處有期徒刑壹年。
    犯罪事實
一、乙○○於民國88年間，因施用毒品案件，經臺灣臺中地方法
    院以88年度毒聲字第4887號裁定送觀察勒戒後，認無繼續施
    用毒品之傾向，於 88年8月25日執行完畢出所，由臺灣臺中
    地方法院檢察署檢察官於88年8月27日以88年度偵字第17459
    號為不起訴處分確定。又於89年間，因施用第一級毒品及第
    二級毒品案件，經依臺灣臺中地方法院以88年度毒聲字第75
    15號裁定送觀察勒戒後，認有繼續施用毒品之傾向，由臺灣
    臺中地方法院以89年度毒聲字第1392號裁定送強制戒治，嗣
    因戒治成效經評定合格，經臺灣臺中地方法院以89年度毒聲
    字第4407號裁定停止戒治並付保護管束，並於 89年8月29日
    釋放出戒治所，保護管束期間至 90年2月11日始期滿；而其
    施用第一級及第二級毒品案件之徒刑部分，則經臺灣臺中地
    方法院於 89年5月1日以89年度訴字第676號，分別判處有期
    徒刑1年及有期徒刑7月，定應執行刑為有期徒刑1年5月，於
    89年6月28 日確定。乙○○復於前開強制戒治保護管束期滿
    執行完畢前後期間即自 90年2月8日起至90年4月27日止，連
    續施用第一級毒品海洛因，經臺灣臺中地方法院檢察署檢察
    官以90年度毒偵字第 1275號起訴及90年度毒偵字第417號移
    送併辦，經本院以90年度上訴字第1299號判決判處有期徒刑
    1年4月確定，上開2案之徒刑部分經接續執行，於 92年4月8
    日縮短刑期假釋出監，惟於 92年12月4日縮短刑期期滿前經
    撤銷假釋，再於93年2月27日入監執行殘刑有期徒刑7月26日
    。再於上開強制戒治90年2月11日執行完畢後5年內，於93年
    2月26日因施用一級毒品海洛因，經臺灣臺中地方法院於 93
    年10月22日以93年度訴字第1922號判處有期徒刑10月確定，
    嗣與其所犯過失傷害（判處有期徒刑 3月）、公共危險（判
    處有期徒刑6月）、竊盜（判處有期徒刑1年）、偽造文書（
    判處有期徒刑4月）等罪，定應執行有期徒刑 2年5月，於執
    行上開殘刑後接續執行，至 96年1月23日因縮短刑期期滿執
    行完畢。詎仍不知悔改，又於 96年6月11日15時許，在臺中
    縣豐原市「三豐黃昏市場」廁所內，以針筒注射之方式，施
    用第一級毒品海洛因乙次。嗣警察於同日16時20分許，在臺
    中縣豐原市「消防公園」盤查被告，並得其同意採取尿液送
    檢驗而查獲。
二、案經臺中縣警察局豐原分局移送臺灣臺中地方法院檢察署檢
    察官偵查起訴。
    理    由
一、上開事實，業據被告乙○○於本院審理時坦承不諱，且被告
    經警採集其尿液送驗結果，確呈嗎啡陽性反應，此有中山醫
    學大學附設醫院檢驗科藥物檢測中心尿液檢驗報告 1紙附卷
    可稽，並有刑案資料查註紀錄表、全國施用毒品案件紀錄表
    、矯正簡表、臺灣高等法院被告前案紀錄表等各 1份在卷可
    憑，足徵被告之自白確與事實相符，被告之犯行堪予認定，
    應依法論科。
二、按毒品危害防制條例於民國 92年7月9日修正公布，自93年1
    月9日施行，其中第 20條、第23條將施用毒品之刑事處遇程
    序，區分為「初犯」及「5年內再犯」、「5年後再犯」。依
    其立法理由之說明：「初犯」，經觀察、勒戒或強制戒治後
    ，應為不起訴處分或不付審理之裁定；經觀察、勒戒或強制
    戒治執行完畢釋放後，「 5年內再犯」者，因其再犯率甚高
    ，原實施之觀察、勒戒及強制戒治既已無法收其實效，爰依
    法追訴或裁定交付審理。至於經觀察、勒戒或強制戒治執行
    完畢釋放後，「 5年後再犯」者，前所實施之觀察、勒戒或
    強制戒治已足以遮斷其施用毒品之毒癮，為期自新及協助其
    斷除毒癮，仍適用「初犯」規定，先經觀察、勒戒或強制戒
    治之程序。從而依修正後之規定，僅限於「初犯」及「 5年
    後再犯」 2種情形，始應先經觀察、勒戒或強制戒治程序。
    倘被告於5年內已再犯，經依法追訴處罰，縱其第3次（或第
    3 次以上）再度施用毒品之時間，在初犯經觀察、勒戒或強
    制戒治執行完畢釋放5年以後，已不合於「5年後再犯」之規
    定，且因已於「 5年內再犯」，顯見其再犯率甚高，原實施
    觀察、勒戒或強制戒治，已無法收其實效，即應依該條例第
    10 條處罰，此有最高法院95年度第7次刑事庭會議決議可參
    。經查被告於88年間，因施用毒品案件，經裁定送觀察勒戒
    後，認無繼續施用毒品之傾向，由臺灣臺中地方法院檢察署
    檢察官為不起訴處分確定。又於89年間，因施用毒品案件，
    經裁定送觀察勒戒後，認有繼續施用毒品之傾向，經裁定送
    強制戒治，嗣因戒治成效經評定合格，經裁定停止戒治並付
    保護管束，並於89年8月29 日釋放出戒治所，保護管束期間
    至90年2月11 日始期滿；而其施用毒品之徒刑部分，則經臺
    灣臺中地方法院分別判處有期徒刑1年及有期徒刑7月，定應
    執行刑為有期徒刑1年5月確定。被告復於前開強制戒治保護
    管束期滿執行完畢前後期間即自 90年2月8日起至90年4月27
    日止，連續施用第一級毒品海洛因，經本院判處有期徒刑 1
    年4月確定。再於上開強制戒治90年2月11日期滿後 5年內，
    於93年2月26 日因施用一級毒品海洛因，經臺灣臺中地方法
    院於93年10月22日以93年度訴字第1922號判處有期徒刑10月
    確定等情，有刑案資料查註紀錄表、全國施用毒品案件紀錄
    表、矯正簡表、臺灣高等法院被告前案紀錄表等各 1份在卷
    可稽。可知被告於 90年2月11日強制戒治期滿執行完畢後，
    業於 93年2月26日再犯施用一級毒品海洛因罪，並經依法追
    訴處罰，縱本案再度施用毒品之時間，已在 90年2月11日強
    制戒治執行完畢釋放 5年以後，然揆諸上開說明，仍應依毒
    品危害防制條例第10條處罰。
三、是核被告所為，係犯毒品危害防制條例第 10條第1項之施用
    第一級毒品罪。又查被告於94年間，因施用毒品（判處有期
    徒刑10月）、過失傷害（判處有期徒刑3月）、公共危險（
    判處有期徒刑6月）、竊盜（判處有期徒刑1年）、偽造文書
    （判處有期徒刑4月）等罪，定應執行有期徒刑 2年5月，於
    96年1月23 日縮短刑期執行完畢，有臺灣高等法院被告前案
    紀錄表等各1份在卷可稽，其於有期徒刑執行完畢後，5年內
    故意再犯本件有期徒刑以上之罪，為累犯，應加重其刑。原
    審法院認被告犯罪事證明確，予以論罪科刑，固非無見，惟
    查原審判決理由欄二、第12、13行先說明被告因施用毒品案
    件，經裁定令入戒治所接受「強制戒治」，於90年2月11 日
    期滿執行完畢，惟第14行卻又說明被告於上揭「觀察、勒戒
    」執行完畢後，顯有矛盾不一之情形，尚有未洽。又被告因
    施用毒品案件，經本院以90年度上訴字第1299號判決判處有
    期徒刑1年4月確定，該案被告施用毒品之時間係自90年2月8
    日起至90年4月27日止，有該案刑事判決1份附卷可查，故可
    知該案非屬被告於 90年2月11日強制戒治執行完畢後始再犯
    之案件，惟原審判決理由欄二、第15行記載執行完畢後 5年
    內之「90年及93年間」，已有觸犯毒品危害防制條例第10條
    之犯行，即未全部正確。檢察官上訴意旨指摘上開部分，為
    有理由，原判決既有上述可議之處，即屬無可維持，自應由
    本院撤銷改判。爰審酌被告前已因施用毒品經觀察勒戒、強
    制戒治及判處數次徒刑後，竟仍不知戒絕，無視於毒品對於
    自身健康之戕害及國家對於杜絕毒品犯罪之禁令，惟其施用
    毒品止於自傷行為，並未危害他人，犯後尚知坦承犯行並表
    悔意，態度良好等一切情狀，量處如主文第 2項所示之刑示
    懲。
據上論結，應依刑事訴訟法第369條第1項前段、第364條、第299
條第1項前段，毒品危害防制條例第10條第1項，刑法第11條前段
、第47條第1項，判決如主文。
本案經檢察官甲○○到庭執行職務。
中　　華　　民　　國　　96　　年　　4 　　月　　30　　日
            刑事第八庭　審判長法　官  羅  得  村
                         　   法　官  劉  榮  服
                              法  官  張  靜  琪
上列正本證明與原本無異。
如不服本判決應於收受送達後十日內向本院提出上訴書狀，其未
敘述上訴之理由者並得於提起上訴後十日內向本院補提理由書（
須附繕本）。
                              書記官  陳  俞  豪
中　　華　　民　　國　　97　　年　　4 　　月　　30　　日
